【裁判字號】    91,易,3217
【裁判日期】    920123
【裁判案由】    偽造文書
【裁判全文】
臺灣臺中地方法院刑事判決                        九十一年度易字第三二一七號
    公  訴  人  臺灣臺中地方法院檢察署檢察官
    被      告  甲○○  男  二.
                乙○○  男  三.
右列被告等因偽造文書案件，經檢察官提起公訴（九十年度偵字第一八四三○號、第
一八九八八號），本院判決如左：
    主  文
甲○○變造國民身分證，足以生損害於公眾及他人，累犯，處有期徒參月，如易科罰
金，以參佰元折算壹日。扣案變造之賴俊男國民身分證上所貼之甲○○照片壹張，沒
收。
乙○○共同連續變造國民身分證，足以生損害於公眾及他人，處有期徒參月，如易科
罰金，以參佰元折算壹日。扣案變造之鄭振鳴、陳萬利國民身分證上所貼之乙○○照
片計貳張，沒收；又共同偽造印章，足以生損害於他人，處有期徒刑貳月，如易科罰
金，以參佰元折算壹日，扣案偽造之鄭振鳴印章壹枚，沒收。應執行有期徒刑肆月，
如易科罰金，以參佰元折算壹日，扣案變造之鄭振鳴、陳萬利國民身分證上所貼之乙
○○照片計貳張、偽造之鄭振鳴印章壹枚，均沒收。
    事  實
一、甲○○前於民國八十四年間，因違反肅清煙毒條例案件，經法院判處有期徒刑二
    年一月確定，甫於八十七年八月二十三日假釋期滿執行完畢。詎其猶不知悔改，
    復於九十年七月中旬某日，在臺中市○○路錢櫃ＫＴＶ外拾獲賴俊男遺失之國民
    身分證一張，竟意圖為自己不法所有，將之侵占入己。旋並在臺中縣清水鎮○○
    路二三七之三二號其住處內，以換貼自己照片之方式，變造上開賴俊男國民身分
    證，足以生損害於賴俊男及戶政機關對國民身分證管理之正確性。嗣於九十年十
    月八日上午十一時許，在臺中市○○路、市政路口為警查獲，並扣得上開變造之
    賴俊男國民身分證一張。
二、乙○○因案經法院通緝，為便於逃亡，竟基於概括之犯意，先於民國九十年三月
    間某日（起訴書誤載為九十一年間），將其照片一張交予具共同犯意聯絡，姓名
    不詳之成年男子，委託該男子代為變造國民身分證及偽造印章，旋該男子即以將
    乙○○之照片，換貼在鄭振鳴國民身分證上之方式，變造鄭振鳴國民身分證一張
    。另該男子又偽刻鄭振鳴之印章一枚，連同上開變造之鄭振鳴國民身分證一張，
    均交予乙○○，足以生損害於鄭振鳴及戶政機關對國民身分證管理之正確性。旋
    於翌日乙○○又交付另一張照片予上開成年男子，委託該男子再代為變造國民身
    分證，該男子隨即以陳萬利之國民身分證換貼乙○○之照片，加以變造陳萬利之
    國民身分證一張後，即將該張變造之陳萬利國民身分證交予乙○○，足以生損害
    於陳萬利及戶政機關對國民身分證管理之正確性。乙○○嗣於九十年十月八日下
    午二時許，在臺中市○○○街○段二十三號六樓之四為警查獲，並扣得上開變造
    之國民身分證二張、盜刻之鄭振鳴印章一枚。
三、案經臺中縣警察局移送臺灣臺中地方法院檢察署檢察官偵查起訴。
    理  由
一、右揭事實，業據被告甲○○、乙○○二人於警詢及偵審中坦承不諱，並有上開變
    造之賴俊男、鄭振鳴、陳萬利國民身分證各一張、偽造之鄭振鳴印章一枚可資佐
    證，足證被告二人之自白均與事實相符，堪可採信。本案事證明確，被告二人犯
    行，均堪認定。
二、按國民身分證為識別身分之證書，係屬刑法第二百十二條所定之特種文書，被告
    甲○○、乙○○二人上開以換貼照片之方式予以變造國民身分證之行為，各足以
    生損害於賴俊男、鄭振鳴、陳萬利及戶政機關管理之正確性。故核被告甲○○所
    為，係犯刑法第三百三十七條之侵占遺失物罪及同法第二百十二條之變造國民身
    分證罪；被告乙○○所為，係犯刑法第二百十二條之變造國民身分證罪及同法第
    二百十七條第一項之偽造印章罪。公訴人就被告甲○○所犯罪行，漏論刑法第三
    百三十七條之侵占遺失物罪，尚有未洽，惟因該部分犯行，已據檢察官於起訴書
    犯罪事實欄內記載明確，本院自應予以審理，附此敘明。又被告乙○○就上開變
    造國民身分證及偽造印章犯行，與前揭姓名不詳之成年男子間，有犯意之聯絡與
    行為之分擔，均為共同正犯。被告乙○○右揭先後二次變造國民身分證之行為，
    時間緊接，手法相同，觸犯構成要件相同之罪名，顯係基於概括之犯意反覆為之
    ，為連續犯，應依刑法第五十六條規定，以一罪論，並加重其刑。被告甲○○所
    犯上開二罪間，有方法結果之牽連關係，為牽連犯，應依刑法第五十五條規定，
    從一重之變造國民身分證罪處斷。被告乙○○所犯上開二罪，犯意各別，行為互
    殊，應予分論併罰。末查，被告甲○○前於八十四年間，因違反肅清煙毒條例案
    件，經法院判處有期徒刑二年一月確定，甫於八十七年八月二十三日假釋期滿執
    行完畢，有臺灣高等法院被告全國前案紀錄表、臺灣臺中地方法院檢察署刑案資
    料查註紀錄表各一份在卷可按，其於受有期徒刑執行完畢後，五年內再犯本件有
    期徒刑以上之罪，為累犯，應依刑法第四十七條之規定，加重其刑。爰分別審酌
    被告二人犯罪之動機、目的、手段、所生危害，及渠二人犯罪後均坦承犯行，態
    度尚可等一切情狀，各量處如主文所示之刑，並均諭知易科罰金之折算標準，及
    就被告乙○○所犯上開二罪，定其應執行之刑，及諭知易科罰金之折算標準。扣
    案變造之賴俊男國民身分證上所貼被告甲○○之照片一張，為被告甲○○所有供
    犯罪所用之物；扣案變造之鄭振鳴、陳萬利之國民身分證各一張上，所貼被告乙
    ○○之照片各一張，均為被告乙○○所有供犯罪所用之物，業據被告二人分別供
    明在卷，均應依刑法第三十八條第一項第二款規定宣告沒收。又扣案偽造之鄭振
    鳴印章一枚，應依刑法第二百十九條規定宣告沒收。
三、
（一）公訴意旨另略以：被告甲○○、乙○○二人均有行使上開變造之國民身分證行
      為，認被告二人均犯有刑法第二百十六條、第二百十二條之行使變造國民身分
      證犯嫌云云。
（二）按犯罪事實，應依證據認定之，無證據不得推定其犯罪事實，又不能證明被告
      犯罪者，應為無罪之諭知，刑事訴訟法第一百五十四條、第三百零一條第一項
      定有明文。再認定不利於被告之事實，須依積極證據，苟積極證據不足為不利
      於被告事實之認定時，即應為有利於被告之認定，更不必有何有利之證據。另
      刑事訴訟法上所謂認定犯罪事實之證據，係指足以認定被告確有犯罪行為之積
      極證據而言，該項證據自須適合於被告犯罪事實之認定，始得採為斷罪資料（
      最高法院三十年度上字第八一六號、二十九年度上字第三一○五號著有判例意
      旨參照）。訊據被告二人均堅決否認有何行使變造國民身分證犯行，均辯稱：
      伊並未使用變造之身分證等語。經查，本案並無積極事證，足認被告二人有何
      行使變造國民身分證犯行，揆諸首開說明，本應就被告二人此部分犯嫌為無罪
      之諭知，惟因檢察官認被告二人此部分罪嫌，各與右揭變造國民身分證犯行，
      具有實質上一罪關係，爰不另為無罪之諭知，附此敘明。
據上論斷，應依刑事訴訟法第二百九十九條第一項前段，刑法第二十八條、第五十六
條、第三百三十七條、第二百十二條、第二百十七條第一項、第五十五條、第四十七
條、第五十一條第五款、刑法第四十一條第一項前段、第三十八條第一項第二款、第
二百十九條，罰金罰鍰提高標準條例第一條前段、第二條，判決如主文。
中      華      民國    九十二    年      一      月    二十三    日
                                  臺灣臺中地方法院刑事第三庭
                                        法  官    江  奇  峰
右正本證明與原本無異。
如不服本判決，應於判決送達後十日內向本院提出上訴狀，上訴於臺灣高等法院臺中
分院( 須附繕本 )。
                                        書記官
中      華      民      國    九十二    年      一      月    二十三    日
附錄本案論罪法條：
刑法第二百十二條
偽造、變造護照、旅券、免許證、特許證及關於品行、能力、服務或其他相類之證書
、介紹書，足以生損害於公眾或他人者，處一年以下有期徒刑、拘役或三百元以下罰
金。
刑法第二百十七條第一項：偽造印章、印文或署押，足以生損害於公眾或他人者，處
三年以下有期徒刑。
第三百三十七條：
意圖為自己或第三人不法之所有，而侵占遺失物、漂流物或其他離本人所持有之物者
，處五百元以下罰金。


司法院資訊處製作；財團法人民間司法改革基金會備份。
